【裁判字號】    88,訴,1120
【裁判日期】    891214
【裁判案由】    誣告
【裁判全文】
臺灣臺南地方法院刑事判決                        八十八年度訴字第一一二號
    公  訴  人  臺灣台南地方法院檢察署檢察官
    被      告  丙○○
                丁○○
    右  一  人
    選任辯護人  黃紹文
                黃溫信
                徐美玉
    被      告  戊○○
                己○○
    右  一  人
    選任辯護人  陳豐裕
    被      告  乙○○
右列被告因誣告案件，經檢察官提起公訴（八十八年度營偵字第二七七號），本院判
決如左：
    主  文
丙○○、丁○○、戊○○、己○○、乙○○共同意圖他人受刑事處分，向該管公務員
誣告，各處有期徒刑肆月。均緩刑貳年。
    事  實
一、丁○○、丙○○、戊○○、己○○、乙○○五人，明知鳳神工程實業有限公司（
    以下簡稱鳳神公司、負責人為董春明）於民國（下同）八十四年七月十九日、七
    月二十五日、八月十六日，連續向甲○○借款新台幣（下同）一百四十二萬元，
    並簽發支票三紙作為借款之憑據。嗣鳳神公司財務週轉不靈，於八十四年八月十
    六日前，經告訴人同意，另由被告丁○○、丙○○（董春明之子）簽發發票日為
    八十四年八月十六日、面額一百四十二萬元、未載到期日，並經被告戊○○、己○○、乙○○背書之本票乙紙，向甲○○換回前開三紙支票。後於八十四年十二
    月底，因鳳神公司退票甚多，甲○○乃於八十五年一月五日，向發票人丁○○、
    丙○○提示上開本票，丁○○、丙○○表示無法清償，然願提供土地設定第三順
    位抵押權予甲○○以擔保其中票款一百十一萬元。惟因第三順位抵押權並無太大
    實益，告訴人乃向被告丁○○、丙○○提示，然仍不獲付款。詎丁○○、丙○○
    、戊○○、己○○、乙○○竟基於犯意之聯絡，共同意圖使甲○○受刑事處分，
    向檢察官提出告訴，稱：八十五年一月五日董洪春菊因鳳神建設公司須週轉，乃
    提供其子丁○○、丙○○及其個人所有台南縣鹽水鎮○○段土地及建物數筆，至
    台南縣鹽水鎮○○路一五四巷十五號，向己○○、乙○○、戊○○借款，己○○
    、陳瀅茹、戊○○因資金不足，另向陳蔡阿珠、蔡施金葉、馬經堯及甲○○調借
    ，由甲○○為共同代理人設定抵押權登記，甲○○竟意圖為自己不法之所有，乘
    己○○、乙○○、戊○○、丙○○、丁○○等人將印章交付辦理抵押權登記之機
    會，擅自簽發發票人丁○○、丙○○、發票日八十四年八月十六日、面額一百四
    十二萬元、未載到期日之本票乙紙，並偽以戊○○、己○○、乙○○之名義背書
    ，並聲請本票裁定提供擔保准予假扣押等語，誣告甲○○涉有偽造有價證券及詐
    欺取財之罪嫌。
二、案經甲○○訴由台灣台南地方法院檢察署檢察官偵查起訴。
    理  由
一、訊據被告五人均矢口否認右揭犯行，辯稱上開本票係甲○○所偽告，彼等並無誣
    告云云。惟查：上開由被告丁○○、董國案簽發，發票日為八十四年八月十六日
    、面額一百四十二萬元，未載到期日，並經被告戊○○、己○○、乙○○背書之
    本票一紙，並非甲○○所偽造等情，業經台灣台南地方法院檢察署檢察官為不起
    訴處分，其後被告等不服處分聲明再議，復經台灣高等法院台南分院檢察署檢察
    官駁回異議乃告確定，有八十五年度營偵字第二０一五號不起訴處分書及八十六
    年度議字第七七一號處分書（均影本）各一紙在卷可稽。又甲○○持上開本票，
    以丁○○、丙○○為發票人、戊○○、己○○、乙○○為背書人提起給付票款之
    訴訟，歷經三審法院判決被告等敗訴確定，業經本院調閱八十八年度簡上字第一
    ０四號全案卷宗（含最高法院八十八年度台簡上字第二七號卷宗）查明無訛。被
    告等既明知上開本票並非甲○○所偽造，而仍以上開本票之發票及背書係甲○○
    所偽造等情，以甲○○為被告向檢察官提起告訴，顯有誣告甲○○使其受刑事處
    分之意圖，事證已臻明確，被告空言否認犯行，顯係卸責之詞，不足採信，彼等
    犯行，均堪以認定。
二、核被告丙○○、丁○○、戊○○、己○○、乙○○所為，係犯刑法第一百六十九
    條第一項之誣告罪。被告五人間，有犯意之聯絡，及行為之分擔，皆為共同正犯
    。本院審酌被告等品性，及其犯罪之動機、目的、手段、所生危害、犯罪後之態
    度等一切情狀，各量處如主文所示之刑，以資懲儆。又被告五人，前均未曾受有
    期徒刑以上刑之宣告，有本院刑事被告前科紀錄調查表在卷可憑，彼五人經此教
    訓後，應知所警惕，信無再犯之虞，本院認對其所宣告之刑以暫不執行為適當，
    爰均諭知緩刑二年，以勵自新。
三、據上論斷，應依刑事訴訟法第二百九十九條第一項前段、刑法第二十八條、第一
    百六十九條第一項、第七十四條第一款判決如主文。
    本案經檢察官王百玄到庭執行職務。
中      華      民      國    八十九    年     十二     月     十四     日
                              臺灣臺南地方法院刑事第二庭
                                            法  官  王  立  村
右正本證明與原本無異
如不服本判決，應於判決送達後十日內，向本院提出上訴狀。
                                            書記官  歐  貞  妙
中      華      民      國    八十九    年     十二     月     十四     日
附錄本案論罪科刑法條全文：
刑法第一百六十九條第一項：
意圖他人受刑事或懲戒處分，向該管公務員誣告者，處七年以下有期徒刑。


司法院資訊處製作；財團法人民間司法改革基金會備份。
